臺灣臺中地方法院民事判決
111年度訴字第76號
原      告  大臺中縫製裝飾品製作工職業工會

法定代理人  王金樹  
訴訟代理人  周思傑律師
被      告  楊春省  
            蔡器昌  
共      同
訴訟代理人  余柏儒律師(法扶律師)  
上列被告因業務侵占案件（108年度易字第3621號），原告提起
刑事附帶民事訴訟請求損害賠償事件（108年度附民字第1009號
），經本院刑事庭裁定移送前來，本院於民國111年5月2日言詞
辯論終結，判決如下：
    主    文
被告楊春省應給付原告新臺幣參佰肆拾玖萬陸仟肆佰陸拾肆元，
及民國一百零八年十二月七日起至清償日止，按年息百分之五計
算之利息。
被告蔡器昌應給付原告新臺幣參佰捌拾肆萬玖仟伍佰貳拾伍元，
及民國一百零八年十二月七日起至清償日止，按年息百分之五計
算之利息。
前二項所命給付，如任一被告已為全部或一部之給付者，其餘被
告於其給付範圍內，免給付之義務。
本判決第一項於原告以新臺幣壹佰壹拾柒萬元供擔保後，得假執
行。但被告楊春省如以新臺幣參佰肆拾玖萬陸仟肆佰陸拾肆元預
供擔保，得免為假執行。
本判決第二項於原告以新臺幣壹佰貳拾玖萬元供擔保後，得假執
行。但被告蔡器昌如以新臺幣參佰捌拾肆萬玖仟伍佰貳拾貳元預
供擔保，得免為假執行。
    事實及理由
壹、程序部分
    按訴狀送達後，原告不得將原訴變更或追加他訴，但請求之
    基礎事實同一者，不在此限，民事訴訟法第255條第1項第2
    款定有明文。查原告起訴時訴之聲明為：被告楊春省與蔡器
    昌（以下逕稱楊春省、蔡器昌）應連帶給付原告新臺幣（下
    同）3,849,525元，及自起訴狀繕本送達之翌日起至清償日
    止，按年利率百分之5計算之利息。(二)前2項所命之給付中
    ，如任一被告為給付，其他被告於其給付範圍內，同免給付
    義務。(三)願供擔保，請宣告准為假執行。嗣於民國111年3
    月7日以刑事附帶民事言詞辯論意旨狀變更聲明為：(一)楊
    春省應給付原告3,496,464元，及自起訴狀繕本送達之翌日
    起至清償日止，按年利率百分之5計算之利息。(二)蔡器昌
    應給付原告3,849,525元，及自起訴狀繕本送達之翌日起至
    清償日止，按年利率百分之5計算之利息。(三)前2項所命之
    給付中，如任一被告為給付，其他被告於其給付範圍內，同
    免給付義務。(四)願供擔保，請宣告准為假執行。經核原告
    所為訴之聲明變更，均係本於被告侵占原告工會會員向原告
    繳納勞、健保費所生之同一基礎事實，揆諸前開規定，應予
    准許。
貳、實體部分　　
一、原告主張：楊春省與蔡器昌係配偶關係，前分別擔任原告工
    會之理事長及總幹事，受原告委任負責綜理會務，包含向會
    員收取勞保費及健保費，為從事業務之人。詎楊春省及蔡器
    昌竟利用原告係1次向會員預收4個月勞保費及健保費之機會
    ，蔡器昌自106年2月起至同年8月間，接續將會員所繳交之
    勞保費與健保費共計3,849,525元侵占入己，楊春省自106年
    2月起至同年9月間將收取會員繳納之勞、健保等費用，其中
    3,496,464元以親自交予蔡器昌使用或同意蔡器昌加以挪用
    之方式，與蔡器昌共同侵占入己。楊春省、蔡器昌之上開業
    務侵占犯行，分別經本院108年度易字第3621號（下稱3621
    號刑事判決）、107年度易字第3372號（下稱3372號刑事判
    決）刑事判決有罪確定在案。為此，爰依民法第184條第1項
    前段及第544條規定，請求楊春省及蔡器昌賠償原告所受損
    害等語。並聲明：如主文第1、2、3項所示。
二、被告則以：依3372號、3621號刑事判決之附表可見，原告係
    於106年10月間即陸續代繳健保費、勞保費，足見原告於106
    年10月間即知受有損害及知悉賠償義務人為被告2人，自得
    於斯時對被告行使損害賠償請求權，是其2年消滅時效之進
    行，自106年10月間即已開始。然原告遲至108年11月20日方
    具狀提出本件刑事附帶民事之起訴，已逾2年短期時效。退
    步言，如認被告提出時效抗辯為無理由，則3621號刑事判決
    對於侵占金額之審理較為嚴謹，應以3621號刑事判決所認定
    之金額為判決之基礎，較為妥適。又關於3621號刑事判決附
    表二編號35周羽純部分，業據本院刑事庭認定被告確實有退
    還642元予周羽純，故此部分之金額並不能認為係原告之損
    害等語，資為抗辯。並聲明：(一)原告之訴駁回。(二)如受
    不利判決，願供擔保請准免為假執行。
三、得心證之理由：
(一)按刑事訴訟判決所認定之事實，固非當然有拘束民事訴訟判
    決之效力，但民事法院調查刑事訴訟原有之證據，而斟酌其
    結果以判斷事實之真偽，並於判決內記明其得心證之理由，
    即非法所不許（最高法院49年度台上字第929號判決意旨參
    照），是本刑事附帶民事訴訟經移送民事庭後，即屬獨立民
    事訴訟，其移送後之訴訟程序，應適用民事訴訟法，刑事訴
    訟所調查之證據，及刑事訴訟判決所認定之事實，並非當然
    有拘束民事訴訟之效力，然法院依自由心證判斷事實之真偽
    時，所斟酌之辯論意旨及調查證據之結果，非不得參酌刑事
    認定之事實及已調查之證據以為據。據此，本院自得調查刑
    事訴訟中原有之證據，斟酌其結果以判斷本件事實。經查，
    蔡器昌前擔任原告工會之總幹事，負責綜理該會會務，包含
    向會員收取勞保費及健保費事務，卻利用原告工會係1次向
    會員預收4個月勞保費及健保費之機會，侵占自106年2月起
    至同年8月間會員所繳交如附表一、二所示之勞保費與健保
    費共計3,849,525元，經3372號刑事判決其犯業務侵占罪，
    處有期徒刑6月得易科罰金確定；楊春省為蔡器昌之配偶，
    自103年2月23日起至106年10月23日止，擔任原告工會之理
    事長，因蔡器昌遭人倒會而負債，2人竟利用原告工會係1次
    向會員預收4個月勞保費、健保費、工會會費之機會，自106
    年2月起至同年9月間，將原告工會會員繳納如附表三、四所
    示之勞、健保費及會費、保證金等費用，共計3,496,464元
    ，以親自將所收取之款項交予蔡器昌使用或同意蔡器昌加以
    挪用之方式侵占入己，經3621號刑事判決楊春省共同犯業務
    侵占罪，處有期徒刑6月得易科罰金確定等情，業據原告提
    出臺灣臺中地方法院檢察署107年度偵字第8251號起訴書、3
    372號刑事判決等件為證（見附民卷第15至41頁），復有362
    1號刑事判決在卷可憑（見本院卷第27至41頁），並經本院
    依職權調取上開刑事卷宗核閱無誤，且被告於刑事審理程序
    對於上開事實均坦承不諱，應堪信實。被告僅空言3621號刑
    事判決對於侵占金額之審理較為嚴謹，應以該案判決所認定
    之金額為據云云。惟上開二案經法院審理後所認定被告之犯
    罪事實並非全然相同，即楊春省當時擔任原告工會之理事長
    ，非直接辦理收款事務之人，以交付或同意蔡器昌挪用方式
    ，令蔡器昌取得3,496,464元，而蔡器昌當時擔任原告工會
    之總幹事，負責綜理該會會務，包含向會員收取勞保費及健
    保費，直接經手收款事務，總計侵占3,849,525元，其中包
    含楊春省以交付或同意蔡器昌挪用方式之3,496,464元，並
    無矛盾之處，是被告對於3372號刑事判決認定事實有何錯誤
    ，未為任何舉證，所辯自無可採。
(二)次按因故意或過失，不法侵害他人之權利者，負損害賠償責
    任，民法第184條第1項前段定有明文。經查，蔡器昌侵占原
    告工會會員繳交至原告工會之勞、健保費共計3,849,525元
    ，其中包含楊春省以交付或同意蔡器昌挪用方式之3,496,46
    4元，是楊春省與蔡器昌顯係故意以不法手段侵害原告之財
    產權，且就楊春省以交付或同意蔡器昌挪用方式之3,496,46
    4元部分，楊春省與蔡器昌成立共同侵權行為，應負連帶賠
    償之責，原告得請求楊春省與蔡器昌其中之1人或其全體，
    同時或先後為全部或一部之給付，是原告依侵權行為之法律
    關係，請求蔡器昌賠償3,849,525元、楊春省賠償3,496,464
    元，洵屬有據。至於被告抗辯已退還原告工會會員周羽純繳
    納之健保費624元等語，惟周羽純交付上開624元予原告後，
    該624元即與原告之金錢混同，而屬原告所有，被告縱將該6
    24元退還周羽純，究與填補原告所受之損害係屬二事，是被
    告抗辯應扣除退還周羽純之624元，洵無可取。
(三)再按民法第197條第1項規定：「因侵權行為所生之損害賠償
    請求權，自請求權人知有損害及賠償義務人時起，2年間不
    行使而消滅」。所謂知有損害及賠償義務人之知，係指明知
    而言。如當事人間就知之時間有所爭執，應由賠償義務人就
    請求權人知悉在前之事實，負舉證責任；民法第197條第1項
    所謂請求權人「知有損害」，非僅指單純知有損害而言，其
    因而受損之他人行為為侵權行為，亦須一併知之，若僅知受
    損害及行為人，而不知其行為為侵權行為，則無從本於侵權
    行為請求賠償，時效即不能開始進行（最高法院72年度台上
    字第1428號、94年度台上字第1258號判決意旨參照）。本件
    被告抗辯原告工會自106年10月間即陸續代繳健保費、勞保
    費，足見原告於106年10月間即知受有損害及知悉賠償義務
    人為被告2人等語。惟本件被告侵占原告工會款項，初始係
    由勞動部勞工保險局於106年7月間發函告發，嗣於107年3月
    15日再由訴外人王富利提出刑事告訴，且被告係將原告工會
    之經營讓渡予王富利指定之人王華珍，雙方所簽訂之讓渡書
    固載明楊春省積欠工會保費，由楊春省以分期付款方式清償
    等語（見本院卷第147至157頁），惟讓渡書所稱之積欠保費
    ，原因是否係因被告侵占會員繳納款項抑或基於其他原因不
    明，是原告縱自106年10月間開始代繳會員勞、健保費，僅
    係履行公法上之義務，尚不能以此逕認原告於斯時即知悉所
    受損害及被告本件侵權行為之事實，被告復未能證明原告有
    何知悉在前之事實，所為時效抗辯亦無足憑採。
(四)末按給付有確定期限者，債務人自期限屆滿時起，負遲延責
    任。給付無確定期限者，債務人於債權人得請求給付時，經
    其催告而未為給付，自受催告時起，負遲延責任。其經債權
    人起訴而送達訴狀，或依督促程序送達支付命令，或為其他
    相類之行為者，與催告有同一之效力。民法第229條第1項、
    第2項定有明文。又遲延之債務，以支付金錢為標的者，債
    權人得請求依法定利率計算之遲延利息。但約定利息較高者
    ，仍從其約定利率。應付利息之債務，其利率未經約定，亦
    無法律可據者，週年利率為百分之5。民法第233條第1項、
    第203條亦有明文。原告對被告之損害賠償債權，核屬無確
    定期限之給付，既經原告提起刑事附帶民事訴訟，且起訴狀
    繕本已於108年12月6日送達被告，有送達證書在卷可佐（見
    附民卷第43、45頁），被告迄未給付，自應負遲延責任。是
    原告請求被告於108年12月7日起至清償日止，按年息百分之
    5計算之法定遲延利息，自屬有據。　　　
四、綜上所述，原告依侵權行為之法律關係，請求蔡器昌給付3,
    849,525元、楊春省給付3,496,464元，及均自108年12月7日
    起至清償日止，按年息百分之5計算之利息，為有理由，應
    予准許。又按連帶債務之債權人，得對於債務人中之一人或
    數人或其全體，同時或先後請求全部或一部之給付；因連帶
    債務人中之一人為清償、代物清償、提存、抵銷或混同而債
    務消滅者，他債務人亦同免其責任，民法第273條第1項、第
    274條定有明文，復按數人共同不法侵害他人之權利者，連
    帶負損害賠償責任，民法第185條第1項前段亦有明文，則被
    告就共同侵占3,496,464元部分，依法應負連帶賠償責任，
    原告依上開規定，得對被告其中之1人或其全體，同時或先
    後請求全部或一部之給付，且被告中之1人為清償者，其他
    被告亦同免其責任。從而，原告就遭被告共同侵占3,496,46
    4元部分雖未請求連帶賠償，但仍無礙被告應就原告所受損
    害，分別負全部賠償之責，而原告上開損害如有任一被告為
    全部或一部之給付者，其餘被告於該給付範圍內同免給付之
    義務，爰判決如主文第1至3項所示。至於原告另依民法第54
    4條規定為本件之請求，核屬請求權競合，毋庸贅述，附此
    敘明。
五、兩造均陳明願供擔保，請准宣告假執行或免為假執行，核無
    不合，應予准許，爰分別酌定相當之擔保金額宣告之。
六、本件事證已臻明確，兩造其餘攻擊、防禦方法及所提出之各
    項證據資料，經審酌後，均與判決結果不生影響，爰不逐一
    論述，附此敘明。
七、本件係原告提起刑事附帶民事訴訟，經本院刑事庭依刑事訴
    訟法第504條第1項規定裁定移送前來，依同條第2項之規定
    ，免納裁判費，復於民事審理期間亦未增加其他訴訟費用之
    支出，自無須為訴訟費用負擔之諭知，併此敘明。
八、假執行之依據：民事訴訟法第390條第2項、第392條第2項。
中　　華　　民　　國　　111 　年　　6 　　月　　27　　日
                  民事第六庭    法  官  楊雅婷
正本係照原本作成。
如對本判決上訴，須於判決送達後20日內向本院提出上訴狀。如
委任律師提起上訴者，應一併繳納上訴審裁判費。
中　　華　　民　　國　　111 　年　　6 　　月　　28　　日
                                書記官  謝其任
附表一：大臺中縫製裝飾品製作工職業工會106年2月至8月間之
勞保費繳納表（新臺幣/元）
保費期間             保    險    費       列報個人欠費         保險費繳納日期      證    據   寬限期滿日 計費人數 金額 人數 金額   106年2月 106年5月15日 291 430,484元 3 3,666元 106年7月25日繳納220,000元 106年7月31日繳納206,818元 106年他字第5519號卷電子檔第12頁 106年3月 106年6月15日 288 425,557元 3 3,666元 106年8月22日繳納421,891元 106年他字第5519號卷 電子檔第12頁 106年4月 106年7月15日 263 368,975元 3 3,666元 106年10月25日繳納365,309元 106年他字第5519號卷 電子檔第298-299頁 106年5月 106年8月15日 212 281,369元 3 2,932元 106年10月25日繳納278,437元 106年他字第5519號卷 電子檔第298-299頁 106年6月 106年9月15日 186 267,782元 2 2,617元 106年10月25日繳納265,165元 106年他字第5519號卷 電子檔第298-299頁 106年7月 106年10月15日 169 252,204元 4 5,061元 106年10月25日繳納247,143元 106年他字第5519號卷 電子檔第298-299頁 106年8月 106年11月15日 165 245,725元 4 5,061元 106年10月25日繳納240,664元 106年他字第5519號卷 電子檔第298-299頁    合計： 2,272,096元  合計： 26,669元   備註1：實際到期應繳而逾期繳納之金額（即蔡器昌侵占106年2月至8月間勞保費之金額）應為2,272,096元-26,669元＝2,245,427元 備註2：106年10月31日負責人由楊春省變更為王華珍        
附表二：大臺中縫製裝飾品製作工職業工會106年2月至8月間之
健保費繳納表（新臺幣/元）
健保費年月 應繳保費 彙繳金額 繳納日期 繳納方式 106年2月 350,183元 60,035元 106年5月24日 逾期持單繳納   60,035元 106年6月22日 逾期持單繳納   60,035元 106年7月21日 逾期持單繳納   60,035元 106年8月18日 逾期持單繳納   60,035元 106年9月25日 逾期持單繳納   60,039元 106年10月20日 逾期持單繳納 106年3月 295,100元 295,100元 106年10月27日 逾期持單繳納 106年4月 237,955元 237,955元 106年10月27日 逾期持單繳納 106年5月 197,412元 197,412元 106年08月14日 逾期持單繳納 106年6月 184,758元 184,758元 106年10月27日 逾期持單繳納 106年7月 180,591元 180,591元 106年10月27日 逾期持單繳納 106年8月 158,099元 158,099元 106年10月27日 逾期持單繳納 備註1 合計： 1,604,098元 106年10月27日辦理單位負責人變更，並一次繳納106年3-4月、6-8月保費及2-8月滯納金。   備註2 到期應繳而逾期繳納金額（即蔡器昌侵占106年2月至8月間健保費之金額）為1,604,098元    
附表三：
編號 費用名稱及期間 告訴人代繳日期 告訴人代繳金額(即侵占金額)   1 106年2月至8月健保費 106年10月27日 1,056,503元   2 106年4月勞保費 106年10月25日 365,309元   3 106年5月勞保費 106年10月25日 278,437元   4 106年6月勞保費 106年10月25日 265,165元   5 106年7月勞保費 106年10月25日 247,143元   6 106年8月勞保費 106年10月25日 246,64元   合計 2,453,221元 
附表四：（證據均見臺灣臺中地方檢察署107年度交查字第116號
卷）
編號 會員姓名 費用類別 侵占金額 告發人繳（退）費日期      證  據         1 郭敏賢 106年9月健保費 642元 106年10月26日 卷一第131頁、 卷二第43頁 2 吳惠珠 106年9月健保費 1,289元 106年10月26日 卷一第133頁、 卷二第45頁 3 林燕卿 106年9月健保費 642元 106年10月26日 卷一第135頁、 卷二第47頁 4 楊招梅 106年6至9月勞保費 9,096元 106年10月26日 卷一第137頁、 卷二第49、51頁 5 王文君 106年6至9月勞健保費及會費 1,664元 106年10月26日 卷二第53、55頁 6 蔡世雄 106年9月健保費 1,284元 106年10月26日 卷一第139頁、 卷二第59頁 7 陳麗英 106年9月健保費 642元 106年10月26日 卷一第141頁、 卷二第61頁 8 楊林双妹 106年9月健保費 895元 106年10月29日 卷一第143頁、 卷二第63頁 9 洪沛琳 106年9月健保費 447元 106年10月30日 卷一第145頁、 卷二第65頁 10 許麗惠 會員保證金 2,300元 106年10月30日 卷一第147頁、 卷二第67頁 11 何麗月 106年9月健保費 1,289元 106年10月31日 卷一第151頁、 卷二第69頁 12 蔣佩蒨 106年5月健保費 1,926元 106年10月31日 卷二第71頁 13 紀綉葉 106年9月健保費 1,289元 106年10月31日 卷二第73、251頁 14 盧奕慈 106年9月健保費 321元 106年10月31日 卷一第155頁、 卷二第75頁 15 陳季青 106年9月健保費 642元 106年10月31日 卷二第77、252頁 16 蘇榆芳 106年9月健保費 642元 106年10月31日 卷一第157頁、 卷二第79頁 17 陳棃淑 106年9月健保費 1,289元 106年10月31日 卷一第159頁、 卷二第81頁 18 陳粉 106年9月健保費 1,289元 106年10月31日 卷一第161頁、 卷二第83頁 19 蔡彌樺 106年9月健保費 810元 106年10月31日 卷一第165頁、 卷二第85頁 20 白陳阿快 106年9月健保費 1,128元 106年11月7日 卷一第195頁、 卷二第137頁 21 林舜華 106年9月健保費 642元 106年10月31日 卷一第167頁、 卷二第89頁 22 殷秀捷 106年9月健保費 642元 106年10月31日 卷一第169頁、 卷二第91頁 23 王淑嬌 106年9月健保費 709元 106年10月31日 卷一第171頁、 卷二第93頁 24 楊甯媚 106年9月健保費 1,284元 106年10月31日 卷一第173頁、 卷二第95頁 25 王琦茹 106年9月健保費 642元 106年10月31日 卷一第175頁、 卷二第97頁 26 楊舒絜 106年9月健保費 642元 106年10月31日 卷一第177頁、 卷二第99頁 27 蘇春英 106年9月健保費 810元 106年10月31日 卷一第179頁、 卷二第101頁 28 徐雅玲 106年9月健保費 642元 106年10月31日 卷一第145頁 卷二第103頁 29 林玉梅 106年9月健保費 1,289元 106年10月31日 卷二第105頁 30 何秋月 106年9月健保費 1,289元 106年10月31日 卷一第181頁、 卷二第107頁 31 張錦鳳 106年9月健保費 642元 106年10月31日 卷一第183頁、 卷二第109頁 32 陳秋燕 106年9月健保費 895元 106年10月31日 卷一第185頁、 卷二第111頁 33 羅杏如 106年9月健保費 642元 106年10月31日 卷二第113、253頁 34 陳碧鐶 106年9月健保費 709元 106年10月31日 卷二第115、255頁 35 周羽純 106年9月健保費 642元 106年10月31日 卷二第117頁 36 翁素真 106年9月健保費 1,235元 106年10月31日 卷二第119、257頁 37 陳佳瑀 106年9月健保費 1,926元 106年11月4日 卷一第187頁、 卷二第121頁 38 張嘉瑩 106年9月健保費 1,289元 106年11月4日 卷一第189頁、 卷二第123頁 39 白春美 106年9月健保費 810元 106年11月7日 卷一第191頁、 卷二第125頁 40 黃玟慈 106年9月健保費 1,289元 106年11月7日 卷一第193頁、 卷二第131頁 41 尚沛璇 106年9月健保費 1,926元 106年11月7日 卷二第133、275、285頁 42 黃薏臻 106年9月健保費 1,289元 106年11月7日 卷二第135頁 43 羅念華 106年9月健保費 1,926元 106年11月13日 卷一第197頁、 卷二第145頁 44 王采翎 106年9月健保費 1,926元 106年11月13日 卷二第147頁 45 劉雅倫106年9月健保費 3,375元 106年11月13日 卷二第149頁 46 劉雅倫等人106年勞保費 9,371元 106年11月15日 卷二第151、153頁 47 盧欣蘋 106年9月健保費 642元 106年11月20日 卷一第199頁、 卷二第155頁 48 紀畇堉 106年9月健保費 1,128元 106年11月20日 卷一第207頁、 卷二第157頁 49 陳右女 106年9月健保費 642元 106年11月20日 卷一第205頁、 卷二第159頁 50 楊秋桂 106年9月健保費 642元 106年11月20日 卷一第201頁、 卷二第161頁 51 陳秀招 106年9月健保費 642元 106年11月20日 卷一第209頁、 卷二第163頁 52 張子芸 106年9月健保費 810元 106年11月20日 卷一第211頁、 卷二第165頁 53 王盈盈 106年9月健保費 1,284元 106年11月24日 卷二第167頁 54 105年10月至106年8月勞保費 13,100元 106年11月24日 卷二第169頁 55 王美善 106年9月健保費 810元 106年12月11日 卷二第177頁 56 109年9月勞保費 174,933元  卷二第191頁 57 106年10月健保費 104,148元 106年12月31日 卷二第195頁 58 尚沛璇 保證金 2,300元 107年1月3日 卷二第197頁 59 沈秋冬 106年9月健保費 810元 107年1月5日 卷二第199、261頁 60 董秀英 106年9月健保費 642元 107年1月5日 卷二第201頁 61 葉翠蓮 106年9月健保費 709元 107年1月5日 卷二第203頁 62 葉翠蓮 106年9月勞保費 1,378元 107年1月9日 卷二第205頁 63 106年10月勞保費 163,629元 107年1月9日 卷二第207頁 64 106年11月健保費 106,507元 107年1月9日 卷二第209頁 65 蔡雪娥 保證金 2,300元 107年2月2日 卷二第217頁 66 106年11月勞保費 157,338元 107年2月5日 卷二第219頁 67 106年12月 健保費 109,392元 107年2月5日 卷二第221頁 68 106年12月勞保費 162,008元 107年3月7日 卷二第227頁  合   計 1,082,881元   備註：楊春省收取附表三、四所示款項共計3,536,102元後，於將原告工會事務移交予刑事告發人王富利時，同時將銀行帳戶中之39,638元交付王富利，該部分金額應予扣除，經扣除後，楊春省侵占之款項總計為3,496,464元（計算式：3,536,102－39,638元＝3,496,464元）。